【裁判字號】    98,審訴,307
【裁判日期】    980330
【裁判案由】    清償借款
【裁判全文】
臺灣臺北地方法院民事判決             98年度審訴字第307號
原      告  新榮資產管理股份有限公司
法定代理人  剛川秀毅
訴訟代理人  甲○○
被      告  乙○○
上列當事人間請求清償借款事件，本院於民國 98年3月24日言詞
辯論終結，判決如下：
    主  文
被告應給付原告新台幣貳佰貳拾萬玖仟玖佰捌拾陸元，及自民國
八十九年十月二十一日起至清償日止，按年息百分之八點七五計
算之利息，並按上開利率百分之二十計付違約金。
訴訟費用新臺幣貳萬壹仟捌佰柒拾玖元由被告負擔。
    事實及理由
甲、程序方面：
一、按當事人得以合意定第一審管轄法院。但以關於由一定法律
    關係而生之訴訟為限。前項合意，應以文書證之，民事訴訟
    法第24條定有明文。本件依兩造所簽之約定書第30條之約定
    ，兩造合意以本院為第一審管轄法院，故原告向本院提起本
    件清償借款之訴，核與首揭規定，尚無不合，本院就本件清
    償借款之訴自有管轄權，合先敘明。
二、按「債務人對於支付命令未於法定期間合法提出異議者，支
    付命令與確定判決有同一之效力」，民事訴訟法第521條第1
    項定有明文。次按，連帶債務之債權人，得對於債務人中之
    一人或數人，或其全體，同時或先後請求全部或一部之給付
    ，民法第273條第1項定有明文。準此，求償連帶債務對於各
    債務人並非必要共同訴訟，債權人雖以數債務人為相對人聲
    請支付命令，苟僅數債務人中之一人提起異議，其異議之效
    力是否及於其他債務人，自應以該聲明異議之債務人抗辯事
    由於全體債務人有無合一確定之必要而定，如聲明異議之債
    務人提起非基於個人關係之抗辯，復經法院認為有理由者，
    即有民事訴訟法第56條第1項規定之適用。經查，本件原告
    聲請支付命令時，係基於借款契約關係對被告乙○○聲請，
    及基於連帶保證契約關係對被告陳景祥為請求，嗣雖僅被告
    乙○○聲明異議，惟其於本院言詞辯論期日已說明異議理由
    係認其已將該借款債務轉由陳景祥承擔，故認其自身毋庸再
    負清償責任，此要屬被告個人是否仍須對原告負清償責任之
    抗辯，依前揭規定意旨說明，難認就此抗辯事由之認定有對
    於該債務之連帶保證人陳景祥合一確定之必要，自難認被告
    乙○○一人之異議效力已及於原告所聲請支付命令之另一相
    對人陳景祥，是本件被告應僅乙○○一人，合先敘明。
乙、實體方面：
一、原告起訴主張：被告乙○○於以其所有之不動產設定最高限
    額抵押權予訴外人新光人壽保險股份有限公司（下稱新光人
    壽公司），並於民國 83年8月12日邀同訴外人陳景祥為連帶
    保證人向原告借款新台幣（下同） 4,000,000元，借款期間
    自83年8月12日起至113年8月12日止，約定利息按年息8.75%
    計算，嗣並同意隨浮動利率機動調整，共分 360期，按期平
    均攤還本息。如有逾期攤還本金，借款人即喪失期限之利益
    ，應立即全部償還，逾期清償在 6個月以內者，按上開利率
    10%，超過 6個月者，超過部分按上開利率20%計付違約金。
    詎被告未依約繳納本息，依上開約定，本件借款即視為全部
    到期，經訴外人新光人壽公司依法向臺灣臺中地方法院聲請
    強制執行，經臺灣臺中地方法院以 88年度執字第19749號強
    制執行事件分配金額，惟於拍賣抵押物求償後，被告仍積欠
    原告本金 2,209,986元及如訴之聲明所示之利息、違約金未
    清償，嗣新光人壽公司於 95年5月30日本件債權讓與原告，
    並經公告。另被告陳景祥為連帶保證人，依法應負連帶清償
    責任，為此爰依消費借貸及連帶保證契約提起本件訴訟等語
    ，並聲明：如主文第1項所示。
二、被告乙○○則抗辯以：被告乙○○與被告陳景祥談好由被告
    陳景祥承擔債務，但未告知保險公司，因全由被告陳景祥辦
    理，故並未知有無辦妥債務承擔等語置辯。
三、本件原告主張之事實，已據其提出與所述相符之住宅貸款借
    據、臺灣臺中地方法院民事執行處強制執行金額計算書分配
    表、債權讓與證明書、同意書、保證書、約定書、新聞報紙
    為證，被告乙○○亦不爭執前有向原告借款及迄今有前開金
    額未清償等事實，其雖辯稱有與訴外人陳景祥成立債務承擔
    契約，約定由訴外人陳景祥承擔全部債務，惟此情已為原告
    所否認，被告就此債務承擔之約定內容為何並未能說明並證
    明之，甚且復自承所指債務承擔之情事並未曾告知原債權人
    新光人壽公司，自亦難認其已依民法第301條規定經原債權
    人承認而得拘束受讓該債權之原告之理，是原告請求被告如
    數給付，仍為有理。
四、從而，原告依消費借貸契約之法律關係，請求被告給付借款
    2,209,986元，及自89年10月21日起至清償日止按年息8.75%
    計算之利息，並按上開利率20%計付違約金，為有理由，應
    予准許。
五、訴訟費用負擔之依據：民事訴訟法第78條。
中    華    民    國    98    年    3     月    30    日
                  民事第六庭    法  官  林麗真
以上正本係照原本作成
如對本判決上訴，須於判決送達後20日內向本院提出上訴狀
中    華    民    國    98    年    3     月    30    日
                                書記官  黃士元


司法院資訊處製作；財團法人民間司法改革基金會備份。
